【裁判字號】    95,台上,6491
【裁判日期】    951123
【裁判案由】    妨害自由
【裁判全文】
最高法院刑事判決            九十五年度台上字第六四九一號
上  訴  人  台灣高等法院檢察署檢察官
被      告  甲○○
                    原住台北市○○區○○街103號2樓
上列上訴人因被告妨害自由案件，不服台灣高等法院中華民國九
十三年二月二十日第二審判決（九十二年度上訴字第四二三九號
，起訴案號：台灣台北地方法院檢察署九十一年度偵字第二二七
九七號），提起上訴，本院判決如下：
    主  文
上訴駁回。
    理  由
按刑事訴訟法第三百七十七條規定，上訴於第三審法院，非以判
決違背法令為理由，不得為之。是提起第三審上訴，應以原判決
違背法令為理由，係屬法定要件。如果上訴理由書狀並未依據卷
內訴訟資料，具體指摘原判決不適用何種法則或如何適用不當，
或所指摘原判決違法情事，顯與法律規定得為第三審上訴理由之
違法情形，不相適合時，均應認其上訴為違背法律上之程式，予
以駁回。本件原判決認定被告甲○○與戴月嬌二人分別居住於台
北市○○區○○街一Ｏ三號一、二樓與三、四樓，二人屢因天花
板漏水等問題發生爭執。民國九十一年四月二十七日上午八時許
，被告要求戴月嬌進入其二樓屋內查看廚房天花板漏水情形，遭
戴月嬌拒絕。竟基於使人行無義務之事之犯意，徒手強拉戴月嬌
雙手，強推戴月嬌背部進入其二樓屋內廚房查看天花板漏水情形
，而以此強暴方式，使戴月嬌行無義務之事等情。係以上開事實
，業據告訴人戴月嬌指訴綦詳，復有證人梁麗美之證述可佐。因
認事證明確。乃撤銷第一審關於強制罪部分之判決，改判仍論處
被告以強暴使人行無義務之事罪刑，已詳敘其所憑之證據及認定
之理由。並以被告雖否認犯行，及檢察官認被告本件犯行應該當
於刑法第三百零二條第一項之剝奪他人行動自由罪，均如何不足
採信，於判決理由內詳予指駁及說明。核其所為論斷，俱與卷內
資料相符，從形式上觀察，並無調查未盡、理由不備或採證違反
證據法則等違背法令之情形。上訴意旨略以：被告於九十一年四
月二十七日上午八時許，在其住處樓梯間，以強拉告訴人雙手並
推告訴人背部入其二樓屋內查看漏水情形，留置告訴人直至警員
據報至現場處理完畢約九時止，其行為係該當於刑法第三百零二
條第一項之剝奪他人行動自由罪。原判決僅以被告並未將告訴人
留置至警員到達等情，即認定無妨害自由犯行，顯有適用法則不
當之違背法令云云。惟查證據之取捨及事實之認定，均為事實審
法院之職權，茍其採證認事並未違背證據法則、經驗法則與論理
法則，自不得任意指為違法。原判決於理由中業已載述：告訴人
於偵查時具狀載稱，係其打一一０報案，約一刻鐘警察前來處理
乙節。且當日上午八時二十分許，台北市政府警察局大安分局臥
龍街派出所據告訴人通報，派遣警員傅家慶於同日上午八時二十
五分許到達現場處理，有台北市政府警察局勤務指揮中心受理各
類案件紀錄單可按（見偵卷第七十九頁），檢察官指被告有留置
告訴人直至警員抵達現場等情，似有誤會。又本件係因被告居住
之二樓天花板漏水引發爭執，且被告與告訴人本係鄰居，復為房
東房客關係，其以強拉、強推方式使告訴人進屋，意在促其查看
漏水情形，應無剝奪告訴人行動自由之犯意。雖其手段係以強暴
方式使人行無義務之事，但依卷附證據，尚不足證明已達剝奪他
人行動自由之程度等詞，因認被告並無妨害自由之犯意。核其論
斷尚與經驗法則無違，亦無適用法則不當之違法。檢察官上訴意
旨並非依據卷內資料具體指摘原判決有何違背法令之情形。徒就
原審採證認事職權之適法行使，以及原判決已明確認定、詳細說
明之事項，任意指為違法，顯與法律規定得為第三審上訴理由之
違法情形不相適合，其上訴為違背法律上之程式，應予駁回。
據上論結，應依刑事訴訟法第三百九十五條前段，判決如主文。
中    華    民    國  九十五  年   十一   月  二十三  日
                      最高法院刑事第四庭
                          審判長法官  吳  雄  銘
                                法官  池  啟  明
                                法官  郭  毓  洲
                                法官  韓  金  秀
                                法官  黃  梅  月
      本件正本證明與原本無異
                                      書  記  官
中    華    民    國  九十五  年   十一   月  二十七  日
                                                      Ｑ


司法院資訊處製作；財團法人民間司法改革基金會備份。
